【裁判字號】    95,抗,11
【裁判日期】    950116
【裁判案由】    拍賣抵押物
【裁判全文】
臺灣板橋地方法院民事裁定                95年度抗字第11號
抗  告  人  李淑美(即債務人郭芳君遺產管理人)
相  對  人  上海商業儲蓄銀行股份有限公司
法定代理人  乙○○
訴訟代理人  甲○○
上列當事人間拍賣抵押物事件，對於中華民國94年12月14日本院
94年度拍字第1744號所為裁定，提起抗告，裁定如下：
    主  文
抗告駁回。
抗告程序費用由抗告人負擔。
    理  由
一、按民法第873 條第1 項規定，抵押權人於債權已屆清償期而
    未受清償者，得聲請法院拍賣抵押物，就其賣得價金而受清
    償，是抵押權人依此規定聲請拍賣抵押物，係屬非訟事件，
    法院所為准駁之裁定，無確定實體法上法律關係存否之性質
    ，於債權及抵押權之存否，亦無既判力。故祗須其抵押權已
    經依法登記，且抵押債權已屆清償期而未受清償，法院即應
    為准許拍賣抵押物之裁定。至於實體上法律關係有爭執之人
    ，為求保護其權利，應另提起訴訟，以求解決。本件相對人
    主張對於抗告人有原裁定所載之債權，並以原裁定主文所示
    之不動產設定抵押權，且經依法登記，該債權又已屆清償期
    而未受清償，有相對人提出之他項權利證明書、土地登記簿
    謄本、抵押權設定契約書、本票、其他約定事項、他項權利
    變更契約書等影本可證，原法院據以准許相對人拍賣抵押物
    之聲請，即無不當。
二、抗告人雖以：(一)債務人郭芳君於民國94年5 月25日因故死亡
    ，所有繼承人均拋棄繼承，為擔保物之如附表所示之不動產
    ，即無權利主體，所有權人不明，相對人以死亡人為相對人
    聲請裁定，當事人顯不適格，當非適法。(二)相對人雖經親屬
    會議推選為遺產管理人，並經法院裁定確定，惟目前正向國
    稅局申報遺產中，尚無法向地政機關申報所有權登記，於地
    政機關完成登記前，系爭標的物仍屬無相對人之狀況，欠缺
    訴訟之主體。綜上所述，系爭標的物所有權之登記仍登記為
    郭芳君，債權人自應以第一順位之全體繼承人為相對人。原
    裁定未依民事訴訟法第168 條之規定停止訴訟程序，亦未踐
    行同法第175 條、176 條之規定命繼承人承受訴訟，率予更
    正債務人為抗告人，於法自有未洽，爰請求廢棄原裁定等語
    。經查，
    (一)相對人於94年10月6 日聲請拍賣郭芳君所有如附表所示之
      不動產，因郭芳君於相對人聲請前之94年5 月25日死亡，
      其繼承人之有無不明，經李淑美聲請本院於94年9 月5 日
      以94年度繼字第1283號民事裁定選任其為郭芳君之遺產管
      理人，相對人並於同年10月28日提出民事聲請狀，補正以
      李淑美即郭芳君之遺產管理人為相對人，此有除戶戶籍謄
      本、本院民事裁定、民事陳報狀之影本各1 份附於原審卷
      可稽。抗告人於相對人業已依法補正後，猶以相對人對死
      亡人聲請裁定，當事人顯不適格，並非適法之語，指摘原
      裁定，即有違誤，不足採取。
    (二)又按遺產管理人之職務如左：一編製遺產清冊。二為保存
      遺產必要之處置。三聲請法院依公示催告程序，限定1 年
      以上之期間，公告被繼承人之債權人及受遺贈人，命其於
      該期間內報明債權及為願受遺贈與否之聲明，被繼承人之
      債權人及受遺贈人為管理人所已知者，應分別通知之。四
      清償債權或交付遺贈物。五有繼承人承認繼承或遺產歸屬
      國庫時，為遺產之移交。民法第1179條第1 項定有明文。
      足見遺產管理人有管理、清算被繼承人遺產之職責，並不
      以地政機關是否辦理登記為必要。抗告人以地政機關就如
      附表所示之不動產尚未完成遺產管理人登記，系爭標的物
      仍屬無相對人之狀況，欠缺訴訟之主體，亦有誤會，洵難
      採取。
    (三)再查，本件郭芳君於相對人聲請拍賣抵押物前，業已死亡
      ，有如前述，則本件已無當事人於訴訟繫屬中死亡，應依
      民事第168 條之規定停止訴訟程序，並命繼承人承受訴訟
      之問題。又郭芳君之繼承人均已拋棄繼承，本院亦以其繼
      承人之有無不明，以94年度繼字第1283號民事裁定選任抗
      告人為其遺產管理人，此亦經原審調閱上開選任遺產管理
      人事件卷宗查證無訛，則相對人補正以抗告人為相對人，
      即無違誤。抗告人抗辯系爭標的物所有權之登記仍登記為
      郭芳君，債權人自應以第一順位之全體繼承人為相對人，
      亦不足採取。
三、綜上，抗告人提起抗告，請求廢棄原裁定，為無理由，應予
    駁回，爰裁定如主文。
中    華    民    國    95    年    1     月    16    日
                           民事第三庭
                               審判長法  官  陳映如
                                     法  官  許月珍
                                     法  官  陳麗玲
正本係照原本作成。如不服本裁定，僅得於收受本裁定正本送達
後10日內，以適用法規顯有錯誤為理由，向本院提出再抗告狀
，（須附繕本一份及繳納再抗告裁判費新台幣1,000元），經本
院許可後紿可再抗告。
中    華    民    國    95    年    1     月    16    日
                       書記官  陳玉心


司法院資訊處製作；財團法人民間司法改革基金會備份。
